【裁判字號】    98,竹小,147
【裁判日期】    980615
【裁判案由】    損害賠償
【裁判全文】
臺灣新竹地方法院民事小額判決         98年度竹小字第147號
原      告  己○○
被      告  中華電信股份有限公司
法定代理人  甲○○
代  理  人  乙○○
代  理  人  庚○○
被      告  友邦產物保險股份有限公司
                      25樓
法定代理人  丁○○
代  理  人  丙○○
上列當事人間請求損害賠償事件，本院於民國98年5月22日辯論
終結，判決如下：
    主  文
原告之訴駁回。
訴訟費用新臺幣壹仟元由原告負擔。
    事實及理由
壹、程序部分：
    按訴狀送達後，原告不得將原訴變更或追加他訴，但請求之
    基礎事實同一或不甚被告之防禦及訴訟之終結，不在此限。
    被告於訴之變更或追加無異議，而為本案之言詞辯論者，視
    為同意變更或追加。經查，本件原告起訴時主張依本院97年
    度竹簡附民字第67號之和解筆錄（下稱系爭和解筆錄），被
    告中華電信股份有限公司（下稱中華電信公司）及被告友邦
    產物保險股份有限公司（下稱友邦保險公司）應賠償原告損
    害賠償金額新臺幣（下同）62,553元，並聲明：被告應賠償
    原告62,553元。嗣於民國98年5月22日言詞辯論期日將前開
    聲明更正為：(一)被告中華電信公司應給付原告62,553元。(二)
    被告友邦保險公司應給付原告62,553元。(三)就前2項所命之
    給付，如其中一被告已履行全部或一部，他被告於已履行之
    範圍內免給付之義務。核原告所為訴之變更係基於同一之事
    實，而訴訟及證據資料，在相當程度範圍內有一體性，可互
    相援用，進而解決兩造間之紛爭，其請求之基礎事實同一，
    且被告2人就變更部分均無異議而為本案言詞辯論，依前揭
    規定意旨，此部分訴之變更，應准許之。
貳、實體部分：
一、原告起訴之主張：緣於96年11月2日9時50分許，原告至被告
    中華電信公司竹北門市申辦行動電話，於該門市一樓營業廳
    電動門處遭長木梯由後方重擊左後腦部致短暫昏迷，由救護
    車送往東元醫院急救（下稱本件事故）。原告乃於97年3月5
    日向本院地檢署提起業務過失傷害告訴，經偵查後，對訴外
    人居新工程有限公司（下稱居新公司）員工林進文提起公訴
    。嗣於97年10月31日，原告提起刑事附帶民事訴訟，因原告
    前往被告中華電信公司竹北門市是為辦理中華電信之業務，
    並於其一樓營業廳遭不法傷害，故列中華電信公司為該附帶
    民事訴訟之被告。97年12月12日，於本院97年度竹簡附民字
    第67號損害賠償事件程序中，審判長提議和解，其中居新公
    司以精神慰撫金88,000元及將原告醫療單據正本交予被告中
    華電信公司向被告友邦保險公司申請醫療理賠來進行和解，
    並定98年1月20日再開庭進行和解；98年1月20日庭訊中，確
    認被告中華電信公司已取得原告醫療單據正本及轉交友邦保
    險公司申請醫療理賠，申請醫療理賠金額為62,553元，並成
    立97年度竹簡附民字第67號和解，被告中華電信公司新竹營
    運處乙○○科長亦很有誠意說明被告中華電信公司有保營業
    意外險，願向友邦保險公司申請傷害醫療費用62,553元，且
    已於出險中，此足以認定中華電信公司是有誠意並應該賠償
    傷害醫療費用。再者，自本件保險理賠送件至拒絕理賠期間
    ，中華電信公司未主動告知理賠結果，以推拖之態度搪塞原
    告，且推回已給付精神慰撫金之居新公司，並要原告轉向居
    新公司之保險公司申請理賠，完全漠視其應擔負之責任。嗣
    原告竭盡心力電詢友邦保險公司，該公司才於98年2月27日
    發文拒絕理賠。另98年3月4日下午與被告中華電信公司進行
    協商，該公司竟然表示就算要賠因無此預算也無法賠起，惟
    傷害醫療費用62,553元並非無理要求，也非被告無法承擔，
    被告中華電信公司貴為電信業龍頭拒不給付，實令人心寒亦
    無法接受。況且原告係於被告中華電信公司營業廳內電動門
    內遭木梯擊中，而被告中華電信公司與統一超商是共用一個
    門口，是原告非於營業廳外受傷，此有離職保全人員可證明
    。原告當初於刑事附帶民事訴訟案件中同意和解是因同情訴
    外人林進文，並認為中華電信公司一定會理賠，未料會有今
    日拒賠結果，是基於和解本於誠實信用，原告被拒絕理賠一
    事已違反善意和解。為此爰依系爭和解筆錄及當庭庭訊筆錄
    提起本件訴訟，並聲明：(一)被告中華電信公司應給付原告
    62,553元。(二)被告友邦保險公司應給付原告62,553元。(三)就
    前2項所命之給付，如其中一被告已履行全部或一部，他被
    告於已履行之範圍內免給付之義務。
    (四)訴訟費用由被告負擔。
二、被告部分：
（一）被告中華電信公司則以：
    1.查原告前曾就同一原因事實，對被告中華電信公司起訴請
      求損害賠償，業經雙方當事人達成訴訟上和解，有該和解
      筆錄可稽，準此，縱認原告據同一原因事實主張被告中華
      電信公司應負侵權行為損害賠償責任為有理由，惟本件於
      前案既已成立和解，依民事訴訟法第249條第l項第7款後
      段及380條第1項之規定，原告即不得就同一原因事實對被
      告中華電信公司復行起訴請求損害賠償，故原告之訴不合
      法，應以裁定駁回之。
    2.依系爭和解成立內容第4項所示，被告中華電信公司所應
      履行者係「指派專責人員庚○○陪同原告處理向友邦保險
      公司申請理賠事宜」，並未擔保原告獲得理賠之責，亦非
      如原告所稱「應賠償傷害醫療費用」云云。且查於97年12
      月30日，被告中華電信公司新竹營運處已主動向友邦保險
      公司新竹分公司提出申請，是否屬理賠範圍，該公司之答
      覆為需檢附醫療費單據正本申請；97年12月31日，被告中
      華電信公司向原告取得醫療費單據正本後，親送友邦保險
      公司新竹分公司襄理高明煇，由其再轉請臺北總公司辦理
      ；98年1月20日開庭時，據營運處訴訟代理人乙○○回報
      公司，法官當庭表示是否構成理賠，尚由不得法官或中華
      電信公司，此係保險公司之職權；98年2月4日，被告收到
      法院和解筆錄；98年2 月5日，被告中華電信公司營運處
      訴訟代理人乙○○履行其於98年1月20日開庭承諾予原告
      儲值卡事情，遂購買儲值卡後連同收據寄至其住處；98年
      2月5、6、12及13日，被告中華電信公司營運處多次與友
      邦保險公司臺北總公司理賠部戊○○小姐就理賠事宜聯繫
      ，希望該公司能補貼醫療費予原告；98年2月13日，友邦
      保險公司表示確定無法理賠，被告中華電信公司營運處即
      要求友邦保險公司以書面資料答覆；98年2月16日，被告
      中華電信公司電話轉告原告無法理賠，原告不滿友邦保險
      公司之處理，乃向被告中華電信公司營運處索取友邦保險
      公司理賠部戊○○小姐電話溝通。是被告中華電信公司於
      和解成立後，即已向友邦保險公司提出「商業險出險通知
      書」協助處理理賠申請事項，此為原告所明知，且被告中
      華電信公司尚另致贈50 0元之行動電話儲值卡二張表示慰
      問，足證被告中華電信公司業已依上開和解筆錄履行完畢
      ，是原告依據和解契約主張被告中華電信公司應賠償醫療
      費用為無理由等語置辯。
    3.為此聲明：原告之訴駁回；訴訟費用由原告負擔；如受不
      利之判決，願供擔保請准宣告免為假執行。
（二）被告友邦保險公司則以：
    1.原告遭長木梯由後方重擊左後腦部致短暫昏迷之事故發生
      非肇因於被告中華電信公司，而是居新公司，居新公司施
      作工程之定作人係統一超商承攬人係居新公司，且發生地
      點係在中華電信公司門口外，梯子亦是居新公司所有，原
      告未舉證其係在營業廳內受傷，實不符合保險理賠之意外
      事故；況被告友邦保險公司係被告中華電信公司簽約承保
      公共意外責任保險之保險公司，非居新公司之保險公司，
      亦未參與97竹簡附民67號之和解及98年1月20日之刑事開
      庭；再者，被告中華電信公司有來申請理賠，被告友邦保
      險公司亦有向原告解釋因本件事故不符合理賠範圍，且原
      告與加害人居新公司及其雇員已和解，直接加害人居新公
      司業已完成賠償，縱使被告友邦保險公司理賠原告之後，
      亦無法向直接加害人居新公司之保險公司求償等語置辯。
    2.為此聲明：原告之訴駁回；訴訟費用由原告負擔。
三、本件兩造間之爭點為：
（一）原告對被告中華電信公司起訴請求本件事故之損害賠償，
      是否因兩造間前已成立系爭和解筆錄，而有民事訴訟法第
      249 條第l項第7款後段其訴訟標的為確定判決之效力所及
      ，應以裁定駁回之情形？
（二）原告得否依系爭和解筆錄內容第4項請求被告中華電信給
      付62,553元賠償金？被告中華電信公司是否已履行97年竹
      簡附民字第67號和解筆錄內容第4項？
（三）原告得否依系爭和解筆錄內容第4項請求被告友邦保險公
      司給付62,553元？
四、本院之判斷：
（一）經查，本件原告主張其於96年11月2日9時50分許至中華電
      信公司竹北門市申辦行動電話，嗣遭訴外人居新公司員工
      林進文因使用居新公司所有之長木梯不當，而令木梯由後
      方重擊左後腦部致短暫昏迷受有傷害，嗣原告與訴外人居
      新公司、林進文、楊駿榮、馬世忠及被告中華電信就傷害
      事故達成97年度竹簡附民字第67號和解等部分事實，業據
      原告提出97年度竹簡附民字第67號和解筆錄、友邦保險公
      司拒絕理賠書、醫療費用單據、診斷證明書、掛號單等件
      為證，且為被告2人所不爭執，本院並依職權調閱97年度
      竹簡附民字第67號損害賠償事件卷宗，核閱無誤，堪認原
      告此部分之主張為真實。
（二）惟按，原告之訴，其訴訟標的為確定判決之效力所及者，
      法院應以裁定駁回之。和解成立者，與確定判決有同一效
      力。民事訴訟法第249條第1項第7款後段、第380條第1項
      分別定有明文。經查，原告曾於97年10月31日，以刑事附
      帶民事訴訟起訴狀起訴主張被告中華電信公司因管理上之
      人為過失，導致原告受傷，並因此額外支付醫療費用，且
      受有勞動力減少及精神上之損害等情為由，起訴請求被告
      中華電信公司應賠償原告1,176,696元及利息，雙方於98
      年1月20日就本院97年度竹簡附民字第67號案件成立訴訟
      上和解，約定被告中華電信公司應指派專責人員庚○○陪
      同原告處理向友邦保險公司申請理賠事宜，原告其餘請求
      則拋棄，有本院97年度竹簡附民字第67號和解筆錄在卷可
      參，並為兩造所不爭執。而本件原告主張因為被告中華電
      信公司管理上人為疏失導致原告受傷，因此依據侵權行為
      法律關係請求62,553元之醫療費用損害賠償，其訴訟標的
      法律關係顯然已為上開訴訟上和解之既判力效力所及，原
      告就已有確定判決同一效力所及之訴訟標的，復提起對被
      告中華電信公司之訴訟，依前揭規定，自非合法，此部分
      應予駁回。至於原告依據97年度竹簡附民字第67號案件之
      訴訟上和解內容主張被告中華電信公司應負損害賠償責任
      ，則為新訴訟標的法律關係，不受上開訴訟上和解之既判
      力所及，原告以此復提起對被告中華電信公司之訴訟，應
      非違法，此部分得於本案中認定之。
（三）又原告主張被告中華電信公司新竹營運處乙○○科長很有
      誠意說明中華電信公司有保營業意外險，願向友邦保險公
      司申請傷害醫療費用62,553元，且已於出險中，足認中華
      電信公司是有意思且應該賠償傷害醫療費用，再者，原告
      當初同意於97年度竹簡附民字第67號損害賠償案件中和解
      是因為同情訴外人林進文，並認為中華電信公司一定會理
      賠云云，為此依前開和解筆錄請求被告中華電信公司償付
      62,553元之醫療費用。惟：
    1.按當事人內心之意思，既未形之於外，尚無從加以揣摩，
      是意思表示解釋之客體，為依表示行為所表示於外部之意
      思，而非其內心之意思。關於法律行為之解釋方法，應以
      當事人所欲達到之目的、習慣、任意法規及誠信原則為標
      準，合理解釋之（最高法院88年度臺上字第1671號裁判意
      旨參照）。
    2.查系爭和解筆錄第4項記載：「被告中華電信股份有限公
      司應指派專責人員庚○○陪同原告處理向友邦保險公司申
      請理賠事宜。」，自該項文義客觀解釋，被告中華電信公
      司僅承諾陪同申請理賠，未含有擔保原告必獲得友邦保險
      公司理賠之意思。再查，本件事故是因為訴外人林進文未
      注意必要防護，於施作統一超商股份有限公司所定作之工
      程時，致居新公司所有之木梯倒落砸傷原告頭部，此有本
      院地檢署97年度調偵字第135號簡易判決處行書及訴外人
      林進文於本院98年竹簡字第1152號業務過失傷害案件97年
      12月12日當庭自白在卷可證，亦為兩造所不爭執，是原告
      受有傷害之直接加害人為訴外人林進文及居新公司，而統
      一超商為該工程之定作人至為明確，準此，在原告既非直
      接加害人，亦非工程定作人之情形下，難認被告中華電信
      公司於和解筆錄客觀文義外，尚有承諾負擔原告因本件事
      故所受醫療費用損害之意思。另外，被告中華電信公司新
      竹營運處乙○○科長雖然於本院97年竹簡字第1152號業務
      過失傷害案件98年1月20日當庭陳述：「（有何意見?）答
      ：中華電信有投保責任險，已辦理出險，我們有將告訴人
      就醫資料及相關證明提供給友邦產物保險公司，保險公司
      會通知告訴人後續理賠事宜，我來開庭前還有催促保險公
      司務必儘速處理」、「中華電信會指派專責人員庚○○全
      程陪同告訴人（即本件原告）處理理賠程序，維護告訴人
      的權益，而不致有羞辱情形產生。並提供價值1千元紀念
      電話卡。」等語，經本院依職權調閱本院刑事庭97年度竹
      簡字第1152號刑事卷證核閱無訛，惟該等陳述僅同意陪同
      原告申請保險，均未承諾保險公司對於原告之申請案必定
      通過，或如不通過則由被告中華電信公司全權負責理賠之
      意思，堪認與系爭和解筆錄上開文義解釋相符，是被告中
      華電信公司辯稱未曾向原告承諾一定理賠其損害等語，應
      非虛構。況依照常理經驗可知，保險理賠除申請人檢附相
      關單據證明外，尚須經過保險公司層層審核認定符合理賠
      條件後始提供理賠服務，並非申請人即被害人自我認定屬
      於保險範圍即可算數，或被保險人即被告中華電信公司有
      權決定之事項，因此，自無從將上開「中華電信有投保責
      任險，已辦理出險」、「我（即被告中華電信公司在97年
      度竹簡附民字第67號案件之訴訟代理人）來開庭前還有催
      促保險公司務必儘速處理」等語作為認定被告友邦保險公
      司拒絕理賠而被告中華電信公司即有違反誠信原則、善意
      和解之依據。綜上，原告主觀認知醫療費用62,553元應由
      被告中華電信公司擔保被告友邦保險公司會如數理賠，否
      則將由被告中華電信公司負責支付之內心意思，與被告中
      華電信公司之認知未必相符，復未行諸於外，自難以之作
      為解釋系爭和解筆錄之內容，仍應以上開調解文字之客觀
      文義，解釋第4項之和解內容，並未課予被告中華電信公
      司有負責賠償原告醫療費用之義務。
    3.再查，被告中華電信公司就本件理賠事宜於97年12月30日
      主動向被告友邦保險公司新竹分公司提出申請；又於97年
      12月30日向原告取得醫療費單據正本後，親送被告友邦保
      險公司新竹分公司襄理高明煇，由其再轉請臺北總公司辦
      理；且分別98年2月5日、6日、12日、13日多次與被告友
      邦保險公司臺北總公司理賠部戊○○小姐就理賠事宜聯繫
      ；並於98年2月16日以電話告知原告關於被告友邦保險公
      司無法理賠之事項等情，以及被告友邦保險公司於98年2
      月27日以書面通知原告拒絕理賠之理由一節，業據被告2
      人陳明在卷，且為原告所不爭執，並有被告友邦保險公司
      98 年2月27日通知文件、友邦產物公共意外責任保險契約
      書附卷可憑，以及本院依職權調閱本院刑事庭97年度竹簡
      字第1152號98年1月20日之開庭筆錄核閱無訛，是認被告
      中華電信公司已經依系爭和解筆錄履行和解內容，原告主
      張依據系爭和解筆錄主張被告中華電信公司應賠償原告醫
      療費用62,553元，即屬無據，應予駁回。
（四）末按訴訟上之和解，既係當事人約定互相讓步，以止息其
      爭執，同時又以終結訴訟之全部或一部為目的之契約，就
      其本質論之，與民法上和解無殊，僅係於訴訟繫屬中在受
      訴法院或授命法官前為之，是訴訟上所作成之和解筆錄具
      有和解契約之性質，依債之相對性原則，和解當事人以外
      之人自不受拘束，合先敘明。查系爭和解筆錄之當事人為
      原告、被告中華電信公司、訴外人林進文、居新工程、楊
      駿榮、馬世忠等人，此有系爭和解筆錄附卷可稽，被告友
      邦保險公司主張其未參與系爭和解且非和解筆錄之當事人
      ，自無受系爭和解筆錄之拘束，應屬有據。況查，系爭和
      解筆錄第4項之內容係針對被告中華電信公司之協助義務
      而非理賠義務，承如前述，更遑論僅是被告中華電信公司
      保險公司之被告友邦保險公司對原告有何理賠義務存在。
      從而，原告主張依據系爭和解筆錄請求被告友邦保險公司
      應賠償原告醫療費用62,553元，當屬無據，應予駁回。
（五）原告主張被告中華電信公司及被告友邦保險公司應賠償原
      告醫療費用62,553元，均無理由，應予駁回。
五、本件為原告敗訴之小額訴訟事件，爰依民事訴訟法第436條
    之19第1項於判決時確定原告應負擔之本件訴訟費用額如主
    文第2項所示。
六、本件事證已臻明確，原告其餘陳述及主張，對判決之結果不
    生影響，爰不一一條列審究，併此敘明。
七、結論，本件原告之訴為無理由，依民事訴訟法第436條之23
    、第436條第2項、第78條、第436條之19第1項，判決如主文
    。
中    華    民    國    98    年    6    月    15    日
                       新竹簡易庭    法  官  羅惠雯
以上正本係照原本作成。
如對本判決上訴，非以違背法令為理由，不得為之，且須於判決
送達後20日內向本院提出上訴狀（須按他造當事人之人數附繕本
中    華    民    國    98    年    6    月    15    日
                                     書記官  鍾佩芳


司法院資訊處製作；財團法人民間司法改革基金會備份。
